臺灣臺中地方法院民事裁定
111年度聲字第264號
異  議  人  林妤姍  
相  對  人  臺中市西屯、南屯區辰億自辦市地重劃區重劃會

法定代理人  張富茗  
上列異議人對於不服本院提存所111年度存字第1374號清償提存
事件所為准予提存之處分，聲明異議，本院裁定如下：
    主  文
異議駁回。
    理  由
一、異議意旨略以：異議人所有坐落臺中市南屯區知高段180之5
    、180之54、180之55、180之56地號土地上之地上物、農作
    物、建築改良物及設備遷移等拆遷費，因尚在調處中，補償
    金額未定，爰聲明異議等語。
二、按「關係人對於提存所之處分，得於處分通知書送達關係人
    翌日起10日之不變期間內提出異議」、「提存所認前項異議
    為有理由時，應於10日內變更原處分，並將通知書送達關係
    人；認異議無理由時，應於10日內添具意見書，送請法院裁
    定之」、「法院認異議為有理由時，應以裁定命提存所為適
    當之處分，認異議為無理由時，應駁回之」，提存法第24條
    、第25條第1項分別定有明文。經查，本院提存所於民國111
    年7月18日以111年度存字第1374號提存書准予相對人之提存
    ，異議人於同年月19日收受提存通知書，嗣於111年7月27日
    具狀提出異議，經本院提存所認其異議為無理由，並於111
    年8月16日添具意見書送請本院裁定，經核與上開規定相符
    ，合先敘明。
三、次按清償提存，依提存法第9條第1項第4款及第5款規定，僅
    須載明提存之原因事實及提存物受取權人之姓名、名稱及住
    、居所或公務所、事務所、營業所，或不能確知受取權人之
    事由；其受取提存物如應為對待給付，或附有一定要件者，
    並應記載其對待給付之標的或所附之要件。且依提存法施行
    細則第20條第1項第5款規定，清償提存，關於提存原因之證
    明文件，無庸附具。是清償提存事件依其性質本屬非訟事件
    程序，提存所對提存人所主張提存原因法律關係之權利義務
    存否，依法並無實體審查之職權。故提存法第22條乃規定，
    非依債務本旨或向無受領權人所為之清償提存，其債之關係
    不消滅（最高法院93年度台上字第1765號判決意旨參照）。
    從而，提存所為准予清償提存之事件，依法並無確定實體上
    法律關係存否之效力，提存關係人如就提存原因之法律關係
    存否有所爭執，應另循其他訴訟程序解決。尚不得於提存事
    件之非訟程序中加以爭執而據以聲明異議，請求變更提存所
    准予提存之處分。
四、經查，本件提存人即相對人以：異議人所有坐落臺中市南屯
    區知高段180之5、180之54、180之55、180之56地號土地上
    之地上物，包含建築改良物及設備遷移，係位於臺中市政府
    核定之臺中市西屯、南屯區辰億自辦市地重劃區應行拆除範
    圍內，有拆遷之必要。前開拆遷補償費經查估、協調程序後
    為新臺幣4萬9973元，異議人經通知領取仍拒絕受領等語為
    由，將前開金額予以提存，並於提存書載明提存人、受取權
    人之姓名、住址、提存物之名稱、種類、數量及提存原因，
    連同提存通知書、證明文件提出於本院提存所，業據本院調
    取本院提存所111年度存字第1374號清償提存卷宗核閱無訛
    。揆諸前開說明，本院提存所為形式審查，認相對人合於前
    開提存法規定程式而准予提存，於法並無不合。異議人上開
    主張之事實，要屬關於提存原因之實體上爭執事由，與本件
    是否符合清償提存之法定形式要件無涉，尚非本件提存異議
    之非訟程序所得加以審究。從而，本院提存所為之准許提存
    處分，並無不當。異議人所為異議，並無理由，應予駁回。
五、依提存法第25條第1項後段，裁定如主文。
中    華    民    國   111    年     9    月    8    日
                  民事第二庭  法  官   吳怡嫺
以上正本係照原本作成。
如不服本裁定應於送達後10日內向本院提出抗告狀，並繳納抗告
費新臺幣1,000元。
中　　華　　民　　國　　111 　年　　9 　　月　　12　　日
                              書記官  林佩倫